【裁判字號】    96,上易,2133
【裁判日期】    970327
【裁判案由】    恐嚇取財
【裁判全文】
臺灣高等法院臺中分院刑事判決        96年度上易字第2133號
上  訴  人
即  被  告  丙○○
上列上訴人因恐嚇取財案件，不服臺灣苗栗地方法院96年度易字
第719號中華民國96年9月28日第一審判決（起訴案號：臺灣苗栗
地方法院檢察署96年度偵字第3160號），提起上訴，暨臺灣臺北
地方法院檢察署檢察官移送併辦（97年度偵字第65號），本院判
決如下：
    主  文
原判決撤銷。
丙○○幫助犯恐嚇取財罪，處有期徒刑肆月，如易科罰金，以新
臺幣壹仟元折算壹日。
    犯罪事實
一、丙○○已預見將自己之金融機構帳戶存摺、印章、提款卡連
    同密碼提供他人使用，因該帳戶所有人名義與實際使用者不
    同，使用者即可藉此躲避員警追查，作為恐嚇取財之犯罪工
    具；且現今一般金融機構帳戶之申請甚為簡易方便，如係基
    於正當用途而有使用帳戶之必要，通常需用人得以自己名義
    申請辦理即可，本無借用他人帳戶掩飾資金流向之必要，若
    有使用他人帳戶之必要，應可預見係欲供犯罪之用。丙○○
    在其帳戶縱被用於犯罪亦不違背其本意之下，竟基於幫助他
    人涉犯恐嚇取財罪行之不確定故意，於民國96年5月3日，在
    新竹縣南寮漁港，以新臺幣（下同）1千5百元之代價，將其
    所申辦之華南商業銀行竹北分行第000000000000號帳戶之存
    摺、提款卡，租借予不詳姓名年籍之成年人，並告以提款卡
    密碼。嗣該不詳姓名年籍之成年人所屬犯罪集團成員，即基
    於意圖為自己不法所有之概括犯意，於96年5月6日，撥打電
    話予乙○○，對其恫稱：已知悉其年籍資料，如不匯款，會
    對其不利等語，致乙○○心生恐懼，遂依該恐嚇集團成員之
    指示，匯款新臺幣（下同）2973元至丙○○所提供之上開帳
    戶；同日（5月6日），又以簡訊對蔡秉儒恫稱：「你行動電
    話不要登記你的名字、地址，電話我丟徵信社去查，查到你
    地址直接找你家人處理，你家不要養大養小，抓到一個直接
    送到山頭活埋、「事情不處理沒關係，我這套系統發250 萬
    元申請下來，今天因為你出了什麼問題我就直接去你家，找
    你家人要250萬元，拿不出來的話，直接送你家人上山」等
    語，致蔡秉儒心生恐懼，遂依照指示在臺北市○○區○○路
    3 段27號7-11便利商店，匯款2萬9983元至丙○○上開帳戶
    內，該犯罪集團成員即以此方式連續恐嚇取財得手。嗣乙○
    ○、蔡秉儒匯款後，發覺有異，報警處理，始查知上情。
二、案經乙○○訴由新竹市警察局第三分局報由臺灣新竹地方法
    院檢察署呈請臺灣高等法院檢察署檢察長令轉臺灣苗栗地方
    法院檢察署檢察官偵查起訴，及臺灣臺北地方法院檢察署檢
    察官移送併辦。
    理  由
一、按被害人乙○○、蔡秉儒之警詢筆錄，被告於本案辯論終結
    前並未爭執無證據能力，而渠等之警詢筆錄又查無不法取供
    之情形，本院審酌渠等警詢筆錄作成時之情況，亦適合作為
    本案之證據，依刑事訴訟法第159條之5第2項之規定，渠等
    之警詢筆錄具有證據能力。
二、訊據被告丙○○對於上開犯罪事實坦承不諱（見本院卷第52
    、53頁），而被害人乙○○、蔡秉儒遭恐嚇集團恐嚇，因而
    分別匯款2973元及2萬9983元至被告所申辦之上開帳戶等情
    ，亦據被害人乙○○、蔡秉儒於警詢時指述明確（見偵字第
    3682號卷第10頁、偵字第65號卷第12、13頁），並有蔡秉儒
    所提出之恐嚇簡訊、匯款單（見偵字第65號卷第20、21頁）
    被告上開華南商業銀行竹北分行帳戶之開戶基本資料、存款
    往來明細表、匯款單及自動櫃員機交易明細表等附卷可憑（
    見偵字第3682號卷第11、14至17頁）。足見該犯罪集團確有
    利用被告所提供之上開帳戶，對被害人乙○○、蔡秉儒恐嚇
    取財得手。
三、按金融機構帳戶之申請甚為簡易方便，如係基於正當用途而
    有使用帳戶之必要，通常需用人得以自己名義申請辦理即可
    ，本無借用他人帳戶掩飾資金流向之必要。倘該名取得帳戶
    之人非將被告提供之金融機構帳戶作為犯罪所得存提進出及
    其他不法用途，豈須向被告收取存摺、提款卡供使用？又被
    告率將自己所有金融機構帳戶交予他人使用，衡之常情，如
    此乖離常態之交易行為，就一般具有相當社會經驗之人而言
    ，當可輕易預見該人取得存摺、提款卡、係供作非法使用。
    再者，蒐集他人金融機構帳戶作為被害人匯入款項之交易媒
    介，用以隱匿真正犯罪者身分及資金流向之犯罪模式，多係
    用於詐欺取財、恐嚇取財等犯罪類型，此乃一般使用人頭帳
    戶常見之非法利用類型，復經大眾傳播媒體再三披露，被告
    無從諉為不知。則被告所提供之金融機構帳戶嗣經他人用於
    恐嚇取財之不法用途，此種犯罪手法仍未逸脫於被告幫助他
    人犯罪意思之外，即屬被告所預見，足徵上開犯罪行為自不
    違其本意，被告應具有幫助他人恐嚇取財犯罪之間接故意，
    殆無疑義。本件事證明確，被告幫助恐嚇取財之犯行，堪以
    認定。
四、核被告所為，係犯刑法第30條第1項前段、第346條第1項之
    幫助犯恐嚇取財罪。被告係基於幫助之意思，參與恐欺取財
    犯罪構成要件以外之行為，為幫助犯，應依刑法第 30條第2
    項之規定，按正犯之刑減輕之，被告一個提供金融帳戶供犯
    罪集團使用，而幫助該集團犯上開兩個恐嚇取財罪，應依刑
    法第55條想像競合犯之規定，從較重之幫助恐嚇被害人蔡秉
    儒該次犯行論處（被害金額較多）。原審以被告罪證明確，
    予以論罪科刑，固非無見，惟原判決未及審酌被害人蔡秉儒
    遭恐嚇取財之部分，即有未洽。被告上訴意旨否認犯罪，指
    摘原判決不當（嗣於本院審理時即坦承犯行），雖無理由，
    但原判決既有上開可議之處，自應由本院將原判決撤銷改判
    。爰審酌被告犯罪之動機、目的、所生危害，及被告提供前
    揭銀行帳戶存摺資料供不法份子使用，助長財產犯罪風氣，
    致被害人因受恐嚇取財集團份子之恐嚇而匯款，雖被告犯罪
    後原先否認犯行、嗣於本院審理時已坦承犯行等一切情狀，
    量處如主文所示之刑，並依刑法第  41條第1項前段之規定
    ，諭知易科罰金之折算標準。
據上論結，應依刑事訴訟法第369條第1項前段、第364條、第299
條第1項前段，刑法第346條第1項、第55條、第30條第1項前段、
第2項、第41條第1項前段，刑法施行法第1條之1，判決如主文。
本案經檢察官甲○○到庭執行職務。
中    華    民    國    97    年    3     月    27    日
            刑事第十庭    審判長法  官  林  照  明
                                法  官  林  欽  章
                                法  官  蔡  名  曜
上列正本證明與原本無異。
不得上訴。
                                書記官  劉  恒  宏
中    華    民    國    97    年    4     月    1     日
附錄論罪科刑法條：
刑法第346 條第1 項。
中華民國刑法第346條第1項
意圖為自己或第三人不法之所有，以恐嚇使人將本人或第三人之
物交付者，處6月以上5年以下有期徒刑，得併科 1千元以下罰金
。


司法院資訊處製作；財團法人民間司法改革基金會備份。
